臺灣板橋地方法院刑事判決　　　　　　　　　　　　九十三年度訴字第六三一號
　　公　訴　人　臺灣板橋地方法院檢察署檢察官
　　被　　　告　甲○○
　　選任辯護人　袁岳衡律師
右列被告因違反毒品危害防制條例案件，經檢察官提起公訴（九十三年度偵字第四
四五七號），本院判決如左：
    主      文
甲○○無罪。
    理      由
一、公訴意旨略以：被告甲○○意圖營利並基於概括之犯意，自民國（下同）九十
    三年一月間起，連續多次，在台北縣板橋市內各地，販賣第一級毒品海洛因予
    綽號「蘇董」、「偉倫」、「小豪」、「阿堯」等人及其他不特定人牟利。嗣
    於九十三年二月二十六日上午九時許，在其位於台北縣板橋市○○街九三號三
    樓Ｃ室住處為警查獲，並扣得海洛因（驗餘淨重０點二九公克，起訴書誤載為
    淨０點二五公克）、電子秤二只、分裝袋一大包、吸管五支、研磨器一組及行
    動電話一支、販毒所得新台幣（下同）四萬二千三百元。因認被告涉有毒品危
    害防制條例第四條第一項之販賣第一級毒品罪嫌云云。
二、按犯罪事實應依證據認定之，無證據不得認定其犯罪事實；又不能證明被告犯
    罪者，應諭知無罪之判決，刑事訴訟法第一百五十四條第二項、第三百零一條
    第一項分別定有明文。次按事實之認定，應憑證據，如未能發現確實之證據，
    或證據不足以證明，自不能以推測或擬制之方法，以為裁判基礎，此有最高法
    院四十年度台上字第八六號判例意旨可資參照。另認定犯罪事實所憑之證據，
    雖不以直接證據為限，間接證據亦包括在內；然而無論直接或間接證據，其為
    訴訟上之證明，須於通常一般之人不致有所懷疑，而得確信其為真實之程度者
    ，始得據為有罪之認定，倘其證明尚未達到此一程度，而有合理之懷疑存在時
    ，即無從為有罪之認定，亦有最高法院七十六年台上字第四九八六號判例可參
    酌。況刑事訴訟法第一百六十一條第一項亦規定，檢察官就被告犯罪事實，應
    負舉證責任，倘其所提出之證據，不足為被告有罪之積極證明或其指出證明之
    方法，無從說服法院以形成被告有罪之心證，基於無罪推定之原則，自應為被
    告無罪判決之諭知，最高法院九十二年度台上字第一二八號亦著有判例。至於
    修正前刑事訴訟法第一百六十三條第一項及修正後刑事訴訟法第一百六十三條
    第二項關於法院調查證據之規定，乃指法院應於訴訟當事人舉證之範圍內，依
    職權或聲請，循刑事訴訟法第一百六十四條以下關於證據調查之程序及方法而
    為調查，以將檢察官及其他當事人之舉證轉換為法院之證據認知，究明證據之
    證據能力與證明力，非謂法院得逾越公正第三者地位，代檢察官蒐集證據，否
    則不啻破壞訴訟三方關係，衍生由法院證明被告犯罪，或檢察官與法院協同證
    明被告犯罪等嚴重悖反法治國家原則之結果，影響人民對於法院中立客觀之信
    賴。再按被告之自白，非出於強暴、脅迫、利誘、詐欺、疲勞訊問、違法羈押
    或其他不正之方法，且與事實相符者，得為證據；被告或與共犯之自白，不得
    作為有罪判決之唯一證據，應調查其他必要之證據，以察其是否與事實相符，
    刑事訴訟法第一百五十六條第一項、第二項亦分別定有明文。
三、公訴人認被告甲○○涉有前開販賣第一級毒品海洛因之罪嫌，無非係以被告於
    警詢及偵查中之自白，及被告所有行動電話門號0000000000號之監
    聽譯文，並扣得毒品海洛因（驗餘淨重０點二九公克）、電子秤二只、分裝袋
    一大包、吸管五支、研磨器一組、行動電話一支、現金四萬二千三百元等物，
    為其主要論據。訊據被告甲○○於本院審理時則堅決否認有何販賣第一級毒品
    海洛因之犯行，辯稱：伊於警詢時被警察刑求才承認販毒，伊是在做營造的，
    譯文中所稱硬的、軟的是表示磁磚的貼法，０點幾是指數量，金額是指一坪多
    少錢，且為警查扣之電子秤等物品，均非其所有，可能是伊友人「阿海」所有
    的等語。
四、經查：
（一）首先就被告指稱於警局所為之調查筆錄中之自白，乃係因遭訊問筆錄之警員
      「小胖」（嗣被告當庭經由警詢錄影帶中指認該警員即為乙○○）毆打始為
      承認，並敘述伊分別在警局樓上辦公室被員警用拳頭打胸口至少二十拳，及
      在警局地下室被員警很用力的用拳頭打胸口十拳、摑臉頰到耳下最少十下、
      打後背正上方大約十下乙節（分別見本院卷宗九十三年六月十四日準備程序
      筆錄第三至四頁和第十至十一頁，及同年七月十九日準備程序筆錄第四頁）
      ；然經證人乙○○於本院審理時到庭結證稱並無刑求被告且伊綽號並非「小
      胖」等語（見同上卷宗九十三年九月六日準備程序筆錄第四頁及第五頁），
      復經證人即被告友人丙○○於本院準備程序時亦結證稱：當天伊在警局二樓
      辦公室，被告說他被警察打，是被告告訴伊的，伊並無親眼看到警察用拳頭
      或簿子打被告，其他就是警察在被告後面按摩他的肩膀，要他快點講等情（
      見同上卷宗九十三年六月十四日準備程序筆錄第十八及十九頁），再參酌被
      告自承當天經警移送檢察官偵訊交保後有立即至亞東紀念醫院驗傷，但因看
      不出有外傷，驗不出來乙情（見同上卷宗九十三年六月十四日準備程序筆錄
      第十二頁），衡情苟若被告真有被警刑求，何以於檢察官偵訊時，未提及遭
      刑求之事，待於本院行準備程序中，始行提出刑求之抗辯，而證人丙○○於
      本院準備程序中亦僅證稱被告告知遭刑求之事，卻未親見被告有遭受刑求之
      情形，又果若被告所言經警用拳頭用力打伊胸口二十拳以上，何以嗣後伊至
      醫院驗傷，未見紅腫之情形，均啟人疑竇？再經本院當庭播放警詢錄影帶乙
      捲勘驗結果，該錄影帶確屬連續錄影，均未見被告有遭受刑求之情形（同上
      卷宗九十三年七月十九日準備程序筆錄第二頁），是被告前揭刑求抗辯，自
      難憑採，其警詢之自白應係出於任意性，仍有證據能力，核先敘明。
（二）又被告於警詢時曾供陳：伊於九十三年一月農曆過年期間，分別於台北縣板
???橋市○○路○段神燈KTV前販售海洛因五百元（約０點０六公克）給綽號「
      蘇董」之男子，獲利一百元、於伊住處樓下販售五百元給綽號「偉倫」之男
      子，獲利一百元、於前揭神燈KTV和伊住處樓下前販售海洛因兩千元（約０
      點二公克）給綽號「小豪」之男子，獲利四百元、於伊住處樓下前交易海洛
      因二千元（約０點二公克）給綽號「阿堯」之男子，獲利四百元等語（見偵
      查卷宗第七至八頁被告之警詢筆錄）。被告於偵查中復供陳：在九十三年農
      曆過年時，在伊浮洲橋頭家和樹林溪（誤載為「西」）北路那邊，賣海洛因
      給「蘇董」近十次、在伊溪（誤載為「西」）北路住處樓下和板橋浮洲橋頭
      ，以五百元賣０點０六公克海洛因，給「小豪」近十次，他都拿一千元買０
      點一二公克、在樹林溪（誤載為「西」）北路上以一千元０點一二公克海洛
      因賣給「阿堯」十次左右，最後一次賣海洛因是在九十三年一月底左右，一
      月底後沒有賣海洛因等語（見偵查卷宗第三十五頁反面及第三十六頁正面）
      。是以被告於警詢和偵查中均自白曾販賣毒品海洛因予他人，惟二次之自白
      對於販賣之對象與次數，卻不盡相符，其是否真實，應再調查其他必要證據
      ，以察其是否與事實相符。
（三）本院依卷附之0000000000號行動電話門號，向遠傳電信股份有限
      公司查詢，該門號之持機人確為被告無訛，有該公司函文一件在卷（附於本
      院卷內）可憑，而細繹卷附之該門號監聽譯文內容（附於本院卷宗外之牛皮
      紙袋內之台灣板橋地方法院檢察署通訊監察書暨所附之通話紀錄譯文表一件
      ），雖有「四號」、「軟的」、「硬的」、「當煙」等形容毒品數量之用語
      及金額，惟其記載監聽通話內容之日期分別為九十三年二月五日、二月十一
      日、二月十三日、二月十六日、二月十八日、二月二十日，與被告於警、偵
      訊所自白販賣毒品海洛因之日期為九十三年一月農曆過年期間（按九十三年
      一月二十二日為農曆大年初一），二者並非一致且亦無重疊，而該監聽譯文
      上尚載有數通受話電話號碼，亦未見警方有何追查之相關資料，前揭受話人
      究屬何人，實非無從追查。又檢察官聲請本院傳喚員警乙○○到庭對質詰問
      ，對於是否聽到被告有買入毒品乙節，證稱：大部分沒有聽到，大都聽到賣
      出等語（見本院卷內九十三年十二月八日審判筆錄第六至七頁），而依該監
      聽譯文內容雖載有「蘇董」、「小豪」之人，然就「蘇董」部分，未見有賣
      出之情形，而「小豪」部分，雖有「要????元」之要約，亦未能證明確
      實有賣出之情形（見同上通話紀錄譯文表），從而本院依該監聽譯文內容，
      並無法與被告前揭之自白相互勾稽吻合，故不能執此監聽內容作為被告自白
      之補強證據。
（四）再查，警方於台北縣板橋市○○街九十三號三樓Ｃ室所查獲之海洛因、電子
      秤、分裝袋、吸管、研磨器、行動電話及現金四萬二千三百元等物，被告於
      本院審理時均否認為其所有（見同上審判筆錄第二十四頁），同時被告亦不
      諱言其有施用第一級毒品海洛因之犯行，並經法院裁定送觀察、勒戒後，認
      無繼續施用毒品之傾向，已經檢察官為不起訴處分乙情（見同上審判筆錄第
      二十四頁），業經本院依職權調取台灣板橋地方法院檢察署九十三年度毒偵
      字第一二一九號不起訴處分書影本一件核閱無訛（該不起訴處分書附於本院
      卷內）。又查扣之毒品海洛因數量甚微，且電子秤、分裝袋、吸管、研磨器
      、行動電話等物，或可供持有毒品所用或可供施用毒品所用，縱為被告所有
      ，亦無違常，況綜觀全卷亦無證據證明確屬被告所有，是亦不能以此資為被
      告不利之認定。
五、綜上所述，本件縱使被告曾於警、偵訊時自白有販賣之事實，然因客觀上並無
    足以補強其自白事實內容為真之證據存在，又遍查全卷，亦無證據足以證明被
    告於何時、何地、以若干價格販入供販賣之毒品、賣出對象究係何人及是否確
    有販賣之事實，即無從認定被告確有檢察官所指訴之販賣第一級毒品之犯行。
    檢察官依被告非無瑕疵之自白、監聽譯文及扣案證物，以販賣第一級毒品罪名
    相繩，所舉事證，未足排除合理性之懷疑，達於通常一般人均不至於有所懷疑
    ，堪予確信其已臻真實之程度，揆諸首開法條規定及說明，當無從據以為被告
    有罪之認定，自應為其無罪之諭知，以昭審慎。
據上論斷，應依刑事訴訟法第三百零一條第一項前段，判決如主文。
本案經檢察官孫治平到庭執行職務。
中      華      民      國     九十三   年    十二    月    二十三    日
                                    臺灣板橋地方法院刑事第十五庭
                                        審判長法  官  高  玉  舜
                                              法  官  楊  明  佳
                                              法  官  陳  靜  茹
右正本證明與原本無異
如不服本判決應於送達後十日內向本院提出上訴狀
                                          ?  書記官  廖?美?紅
中      華      民      國     九十三   年    十二    月     三十     日
